臺灣高雄地方法院刑事裁定　　　　　　　93年度聲判字第81號
聲　請　人　乙○○
代　理　人　吳旭洲律師
　　　　　　吳宗輝律師
被　　　告　甲○○　男 26歲.
　　　　　　　　　　號
上聲請人因告訴被告過失傷害件，不服台灣高等法院高雄分院檢
察署檢察長駁回再議之處分（93年度上聲議字第882 號），聲請
交付審判，本院裁定如下：
    主  文
聲請駁回。
    理  由
一、按「告訴人不服上級法院檢察署檢察長或檢察總長認再議為
    無理由而駁回之處分者，得於接受處分書後十日內委任律師
    提出理由狀，向該管第一審法院聲請交付審判」、「法院認
    為交付審判之聲請不合法或無理由者，應駁回之」，刑事訴
    訟法第258 條之1 、第258 條之3 第2 項前段分別定有明文
    。
二、本件聲請人即告訴人以被告涉犯過失傷害罪嫌，向台灣高雄
    地方法院檢察署檢察官提出告訴，經該檢察署檢察官於93年
    年10月15日以93年度調偵字第218 號為不起訴處分後，聲請
    人不服，聲請再議亦經台灣高等法院高雄分院檢察署檢察長
    於93年12月13日以93年度上聲議字第882 號認再議為無理由
    而駁回再議在案。
三、聲請交付審判意旨略以：(一)檢察官未就被告於案發當時是否
    注意車前狀況詳加調查，且告訴人係直行車，被告係轉彎車
    ，檢察官復未審酌「轉彎車應讓直行車先行」。(二)被告於肇
    事後先將肇事車輛停放至其上班之工地，始回到現場，且於
    員警到場處理時未向員警表明其係肇事車輛，顯有肇事逃逸
    之犯意。準此，原檢察官為不起訴處分及二審檢察官為駁回
    再議之處分，顯有違誤，爰於法定期間內聲請交付審判等語
四、本院審酌如下：
  (一)被告涉犯過失傷害部分
  (1)被告甲○○於民國92年10月21日上午7 時21分許，駕駛車號
    ＢＴ─8928號自小貨車，沿高雄縣橋頭鄉○○○路由北向南
    行駛至該路與經武路之交岔路口路中心準備左轉時，適告訴
    人乙○○騎乘ＸＷＸ─983 號重型機車沿成功南路由南向北
    行駛，並以時速60公里之速度通過該路口，而當時成功南路
    之號誌係綠燈剛轉換為紅燈，致被告所駕駛車輛之前車頭撞
    及告訴人所騎乘機車之左側車身，而告訴人之車輛再失控撞
    及沿經武路路由東向西等待紅綠燈，由高士能、程澤普所分
    別騎乘之車號ＯＮＷ─556 號、ＸＱＰ─608 號重型機車之
    事實，業據證人程澤普於警詢及偵查中證稱：伊當時係在經
    武路上等紅綠燈，待經武路號誌轉為綠燈後，有輛ＸＷＸ─
    983 號重機車（係由告訴人乙○○駕駛）沿成功南路南往北
    方向前進並按喇叭，而當時成功南路之號誌剛轉為紅燈，伊
    怕被撞到於是等待告訴人乙○○通過後再準備前進，惟當時
    被告所駕駛之自小貨車在成功南路之路口準備轉彎也前進，
    就與告訴人乙○○之機車相撞，乙○○之機車再往伊的方向
    撞過來等語（見92年10月21日警詢筆錄、92年偵字第23698
    號卷第15頁），及證人高士能於警詢及偵查中亦證稱：告訴
    人乙○○當時沿成功南路由南向北行駛並闖紅燈等語（見92
    年10月21日高雄縣政府警察局交通事故處理小組現場訪談紀
    錄表），告訴人乙○○於警詢、偵查中復自承：伊當時是紅
    燈號誌行駛，時速約60公里等語（見92年10月21日高雄縣政
    府警察局交通事故處理小組現場訪談紀錄表、見前揭偵卷第
    14頁），且有道路交通事故調查報告表、現場圖在卷可稽，
    是本件車禍之原因應係告訴人乙○○駕駛重機車未遵守道路
    交通號誌指示行駛，被告甲○○駕駛自小貨車在成功南路路
    口準備左轉經武路，嗣經武路號誌轉為綠燈即起步左轉，按
    遵行方向正常行駛，並無肇事原因，甚為明確。臺灣省高屏
    澎區車輛行車事故鑑定委員會及臺灣省車輛行車事故覆議鑑
    定委員會先後鑑定及覆議結果，亦均同此見解，有該鑑定意
    見書及覆議函在卷可參。從而，檢察官基於上述理由，認定
    被告對本件車禍之發生並無過失，故對被告為不起訴處分及
    駁回再議，其所為認事用法，尚難謂率斷或違背經驗法則、
    論理法則。
  (2)聲請意旨雖以：被告仍未注意車前狀況有過失云云。惟查：
    告訴人於警詢、偵查中業自承：伊當時是紅燈號誌行駛，時
    速60公里等語（見前揭偵卷第15頁），又兩車碰撞地點在被
    告所駕駛自小貨車甫由高雄縣成功南路口左轉經武路，而當
    時經武路之號誌係綠燈，則被告在轉彎前顯未能看到告訴人
    乙○○所騎機車闖越紅燈（按：乙○○沿成功南路由南往北
    行駛，當時成功南路之號誌係紅燈）之情形，再以告訴人之
    時速約60公里，且兩車均在相對行進中而言，被告甫一轉彎
    進入經武路而發現乙○○所騎機車闖越成功南路號誌時，顯
    已無足夠之時間應變以避免車禍之發生，故難謂檢察官有何
    調查未臻完備之處。
  (3)聲請意旨復以：被告係轉彎車，告訴人係直行車，檢察官未
    審酌「轉彎車應讓直行車先行」云云。惟按「轉彎車輛應讓
    直行車輛先行。但直行車尚未進入交叉路口，而轉彎車已達
    中心處開始轉彎，直行車應讓轉彎車先行」，道路交通安全
    規則第102 條第1 項第6 款定有明文。查被告已達成功南路
    中心處開始轉彎，欲左轉經武路，且當時成功南路之號誌已
    轉為紅燈等情，業經證人程澤普、高士能證述在卷，已如前
    述，則本件被告甲○○雖係轉彎車，但已達中心處開始轉彎
    ，而告訴人係直行車，遵行方向之號誌已轉為紅燈，告訴人
    之直行車應讓被告之轉彎車先行為是，故聲請人執此為論，
    容有誤會。
  (二)被告涉犯肇事逃逸部分：
  (1)被告於事故發生後，先將駕駛之自小貨車停放至其上班工地
    ，旋即返回現場，且見告訴人乙○○傷勢較嚴重，便對告訴
    人告知先不要動，並將程澤普扶起，等待警察及救護車到達
    現場之事實，業據證人程澤普於93年9 月21日偵訊中結證稱
    ：事故發生後，被告有扶伊起來，警員及救護車來的時候，
    被告都在等語（見92年度偵字第23698 號卷第17頁、93年度
    調偵字第218 號卷第15頁），且告訴人乙○○於偵查中稱：
    伊有記得有人叫伊不要動，但因為意識不清楚，不知道是不
    是被告講的等語（見92年度偵字第23698 號卷第17頁、93年
    度調偵字第218 號卷第16頁）。從而，檢察官基於上述理由
    ，認定被告無肇事逃逸犯行，故對被告為不起訴處分及駁回
    再議，其所為認事用法，尚難謂率斷或違背經驗法則、論理
    法則。
  (2)聲請意旨雖以：被告於肇事後先將肇事車輛停放至其上班之
    工地，始回到現場，且於員警到場處理時未向員警表明其係
    肇事車輛，顯有肇事逃逸之犯意云云。惟按刑法第185條之
    4肇事逃逸罪之成立，係以行為人主觀上具有肇事逃逸之故
    意為要件，且查民國88年4 月21日增訂刑法第185 條之4 肇
    事逃逸罪，其立法理由：為維護交通安全，加強救護，減少
    被害人之死傷，促使駕駛人於肇事後，能對被害人即時救護
    ，特增設本條。是車禍肇事後被害人如有人即時救護，已可
    減少或預防被害人之死傷，即不能以該罪相繩。本件被告既
    於事故發生後，有告知告訴人乙○○先不要動，且扶起在場
    之另一被害人程澤普，已如前述，且案發時間係92年10月21
    日上午7 時10分許，正值上班時間，被告供稱：伊上班的工
    地就在附近，為避免妨害交通故先將車輛駛離等語，證人程
    澤普復證稱：伊的印象是被告沒有離開等語（見93年度調偵
    字第218 號卷第15頁），足認被告並無肇事逃逸之故意。縱
    被告於員警抵達現場處理時，未主動告知其係肇事者，僅屬
    刑法第62條自首要件是否符合之問題，與肇事逃逸罪之構成
    要件無關，仍難遽為被告涉犯肇事逃逸罪嫌之不利認定。
五、綜上所述，既無證據足資證明被告確有過失及肇事逃逸犯行
    ，且依相關證據資料，亦難認被告未盡注意義務，則台灣高
    雄地方法院檢察署檢察官以被告犯罪嫌疑不足予以不起訴處
    分及台灣高等法院高雄分院檢察署檢察長駁回告訴人再議之
    聲請，其認事採證均無不當。從而，聲請人聲請本件交付審
    判為無理由，應予駁回。
六、結論：應依刑事訴訟法第258 條之3 第2 項前段，裁定如主
    文。
中　　華　　民　　國　　94　　年　　5 　　月　　31　　日
                  交通法庭     審判長法　官  李政庭
                                     法  官  施添寶
                                     法  官  郭瓊徽
以上正本證明與原本無異。
不得抗告。
中　　華　　民　　國　　94　　年　　5 　　月　　31　　日
 　　　　　　　　　　　　　　　　　　書記官  陳瓊芳
